Fonds Napoléon (XVe-XXe siècles).
Archives nationales
Fonds Napoléon.
XVe-XXe siècles
400AP/1-400AP/221/EXTRAITS
Joséphine (impératrice des Français; 1763-1814); Napoléon Ier (empereur des Français; 1769-1821); Bonaparte (famille)
226 cartons (400AP/1 à 400AP/221/EXTRAITS), 1 grand portefeuille non coté; 32 mètres linéaires.
Archives nationales
Il n'y a pas de restriction juridique à la consultation de ces documents, qui se fait selon les modalités matérielles en vigueur aux Archives nationales.
Les documents cotés 400AP/1 à 217 sont consultables sur microfilms (MIC/400AP/1 à 217) et ceux cotés 400AP/1 à 216 sont numérisés et en ligne.
Achats, 1979-2000, complétés par un don, 1991.
Deux fonds étaient à l’origine de cet ensemble: d’une part les papiers conservés par l’impératrice Eugénie à Farnborough, transportés à sa mort, en 1920, chez le prince Victor à Bruxelles, dans son hôtel de l’avenue Louise, puis, après la vente de cet hôtel, au château de Ronchinne, près de Namur, enfin en 1958, à Prangins, en Suisse; et d’autre part, les papiers qui étaient toujours demeurés à Prangins, depuis la construction de la propriété par le prince Napoléon (fils du roi Jérôme) dans les années 1880.
Napoléon Ier (1759-1821)
400AP/1-9. Lettres à divers, entre autres au cardinal Fesch; lettres de souverains et de princes à l’Empereur; quelques lettres relatives à la captivité de l’Empereur. Joséphine: lettres reçues de Napoléon, 1796-1813. Le Roi de Rome: lettres envoyées et cahiers d’études. Madame Mère, le cardinal Fesch et le prince Eugène de Beauharnais: quelques lettres envoyées et reçues.
Le roi Joseph (1768-1844)
400AP/9 (suite)-13. Correspondance envoyée et reçue, en particulier de l’Empereur.
Lucien, prince de Canino (1775-1840), et son fils, le prince Louis-Lucien
400AP/14. Correspondance.
Elisa, princesse Bacchiochi, grande-duchesse de Toscane (1777-1820)
400AP/15-24. Ccorrespondance reçue de l’Empereur et de sa famille, de ministres français, de ministres plénipotentiaires de France en Etrurie, du préfet de l’Arno, de divers; documents relatifs à la comtesse Camerata, sa fille; lettres adressées au prince Bacchiochi, son époux, et au prince Frédéric, leur fils.
Louis, roi de Hollande (1778-1846), Hortense (1783-1837), et leurs descendants
400AP/25-79. Correspondance adressée à Louis et à Hortense par l’Empereur, les impératrices Joséphine et Marie-Louise, leur fils Napoléon-Louis, le prince Eugène et son épouse, les enfants du prince Eugène et ceux de la princesse Stéphanie de Bade, Mme Campan, le roi Jérôme et son épouse, des souverains, des princes, des personnages célèbres; notes et réflexions du roi Louis sur sa carrière et des sujets divers; Mémoires et romances de la reine Hortense. Leur fils, Napoléon III: correspondance active et passive; campagnes de Crimée, d’Italie, du Mexique, de 1870; dossiers provenant de la Maison de l’Empereur. Le prince impérial: correspondance, documents relatifs à son décès.
Pauline, princesse Borghèse (1780-1825)
400AP/79 (suite). Acte de mariage, 1797; son château de Neuilly, 1812-1817.
Jérôme, roi de Westphalie (1784-1860) et ses descendants
400AP/80-214. Correspondance active et passive; campagnes de Russie, de Silésie; le gouverneur des Invalides; finances du royaume de Westphalie. Catherine de Wurtemberg, reine de Westphalie, son épouse (1783-1835): correspondance; fragments de Mémoires. Leurs enfants: princesse Mathilde (1820-1904), diplômes divers; et prince Napoléon (1822-1891): correspondance, papiers de la famille Bonaparte antérieurs à la Révolution remis en 1863 au prince par Braccini, brevets et décorations, campagnes d’Italie et d’Orient, lettres de la princesse Marie-Clotilde de Sardaigne (1843-1911), expositions universelles, papiers de la Commission pour la publication de la correspondance de Napoléon Ier, notes et mémoires du prince, voyages. Le fils aîné du prince Napoléon, le prince Victor (1862-1926) et son épouse la princesse Clémentine de Belgique (1872-1955): menus, programmes de théâtre, photographies; coupures de presse; correspondance.
Divers
400AP/215-220. Généalogie de la famille Bonaparte; lettres de famille des Premier et Second Empires; photographies de membres de la famille impériale, de princes, d’artistes, d’officiers de l’époque du Second Empire.
400AP/221-221/EXTRAITS. Photographies représentant la famille impériale, son entourage, des intérieurs.
Les Archives nationales conservent d’autres documents provenant de la famille Bonaparte (176AP).
Les archives des descendants de Lucien Bonaparte, son fils Pierre, son petit-fils Roland et son arrrière-petite-fille, Marie Bonaparte, princesse Georges de Grèce, sont conservées aux Archives nationales sous la cote 103AP.
Les archives de Joseph Bonaparte sont conservées aux Achives nationales sous la cote 381AP.
Les archives de la chancellerie de la maison de Louis, roi de Hollande, ont été microfilmées par les Archives nationales sous la cote 191Mi.
Bourel (Sylvie), « Elisa Bonaparte-Baciocchi, grande-duchesse de Toscane, et le gouvernement général des départements toscans (1809-1814) », École nationale des chartes. Positions des thèses soutenues par les élèves de la promotion de 1998 pour obtenir le diplôme d'archiviste paléographe, 1998, p. 55-58.
Defranceschi (Jean), La jeunesse de Napoléon. Les dessous de l'histoire, Paris, 2001, 390 p.
Haegele (Vincent), « La correspondance de Joseph Bonaparte avec son frère Napoléon (1784-1818). Édition critique intégrale », Positions de thèse de l’Ecole des chartes, 2006. http://theses.enc.sorbonne.fr/2006/haegele
Haegele (Vincent), Napoléon et Joseph Bonaparte. Correspondance intégrale, 1784-1818, Paris, Tallandier, 2007, 895 p. (coll. "Bibliothèque napoléonienne").
Joséphine (Impératrice), Correspondance, 1782-1814, éd. par Bernard Chevallier, Maurice Catinat et Christophe Pincemaille, Paris, 1996, 421 p.
Napoléon, Lettres d'amour à Joséphine, édit. par Chantal de Tourtier-Bonazzi, Paris, 1981, 464 p.
Paoli (Dominique), Clémentine, princesse Napoléon, 1998, 262 p.
Catalogues d'exposition:
Le Pape et l'Empereur. La réception de Pie VII par Napoléon à Fontainebleau, 25-28 novembre 1804, catalogue de l'exposition organisée du 25 novembre 2004 au 25 février 2005 au Musée national du château de Fontainebleau, 2005, 96 p.
König lustig !? Jerôme Bonaparte und der Modellstaat Königreich Westphalen, catalogue de l'exposition présentée au Museum Fridericianum de Kassel du 19 mars au 29 juin 2008, Munich, 2008, 568 p.
1810. La politique de l'amour. Napoléon Ier et Marie-Louise à Compiègne, catalogue de l'exposition organisée à Compiègne du 28 mars au 19 juillet 2010, Paris, 2010, 208 p.
Destins souverains. Joséphine, la Suède et la Russie, catalogue de l'exposition organisée du 24 septembre 2011 au 9 janvier 2012 au château de La Malmaison, Paris, 2011, 126 p.
- ARCHIVES DE NAPOLÉON Ier (1769-1821)., 1784-1911; 400AP/1-400AP/5
  - Lettres de Napoléon et pièces diverses., 1784-1862; 400AP/1-400AP/1/EXTRAIT
    Les textes entre guillemets reproduisent les titres portés sur les registres ou cartons.
    - « Livre d'heures de Napoléon Bonaparte, à l'école de Brienne »., 1861-1862; 400AP/1; Un volume, demi-reliure, dos veau naturel.
      Sous ce titre, sont reliées quelques pièces d'un procès né entre Jean-Baptiste Cohon, huissier de Saint-Dizier, et Pierre Collin-Boiteux, manoeuvre à Doulevant-le-Château, à propos d'un livre d'heures de Bonaparte, échu entre les mains des enfants Cohon.
      [La mère de Colin-Boiteux, Jeanne Colin, domestique à l’école de Brienne, y avait soigné le jeune Bonaparte, qui lui avait donné son livre d’heures en témoignage de reconnaissance].
      Un livre de prières de Napoléon à Brienne, relié plein veau brun, intitulé: « Heures royales », fait encore partie des collections du prince Napoléon.
    - Brevets., 1784-1785; 400AP/1/EXTRAIT; Le document est encadré.
      Brevet de cadet-gentilhomme dans la compagnie établie à l’École royale militaire de Paris décerné à Bonaparte par Louis XVI et le maréchal de Ségur. 22 octobre 1784.
      Brevet de lieutenant en second dans le régiment d’artillerie de la Fère décerné à Bonaparte par Louis XVI et le maréchal de Ségur. 1er septembre 1785.
    - « Lettres de Napoléon Bonaparte, du général, Premier Consul, et de l’Empereur. Notes et mémoires »., 1787-1815; 400AP/1; Un volume plein chagrin noir.
      33 lettres autographes signées, ou signées, adressées à divers et 12 notes diverses autographes.
      [Dans les publications, certains passages des lettres ont été omis. Citons, à titre d’exemple, dans une lettre de l’Empereur au duc de Bassano, du 26 juillet 1812, cette phrase inédite: « J’ai donné ordre au roi de Westphalie de retourner à Cassel, pour finir cette mauvaise comédie; il a fait bien du tort à une affaire. C’est un jeune homme tout à fait gâté »].
    - « Le Premier Consul et l’empereur Napoléon Ier au cardinal Fesch (1802-1810), et au prince primat Charles (1803-1813) »., 1802-1813; 400AP/1; Un volume plein maroquin vert.
      37 pièces dont 7 lettres signées de Bonaparte ou Napoléon au cardinal, 18 lettres signées du même à Dalberg, prince primat de la Confédération du Rhin, et quelques copies de lettres adressées aux mêmes destinataires.
    - Lettres adressées au baron Mounier, secrétaire du cabinet de l’Empereur, et propositions pour des militaires, annotées par l’Empereur., 1810-1816; 400AP/1; Un dossier.
  - « Lettres de souverains et de princes à l'Empereur Napoléon Ier »., Sans date; 400AP/2
    - 17 petits dossiers: Anhalt - Wurtemberg. Concerne notamment: Anhalt (Alexis, duc d’); Anhalt (Auguste, duc d’); Bacciochi (Élisa Bonaparte, princesse), grande duchesse de Toscane; Bade (grand-duc de ); Ferdinand VII, roi d’Espagne; Francfort (Charles, grand-duc de); François Ier, empereur d’Autriche; Frédéric VI, roi du Danemark; Hesse-Darmstadt (landgraves de); Maximilien Ier; Joseph, roi de Bavière. [Boîte-livre].
    - Transcriptions dactylographiées de lettres adressées par des souverains et des princes au Premier Consul et à l'Empereur. [Un dossier].
    - « Lettres de souverains et de princes à l’Empereur Napoléon Ier »., 400AP/2; Dossier 1; Boîte-livre. Boîte-livre.
      17 petits dossiers classés par ordre alphabétique de Anhalt à Wurtemberg.
    - Transcriptions dactylographiées., 400AP/2; Dossier 2; Un dossier.
  - Documents concernant notamment: le Théâtre de la République et des Arts; la maison de l’Empereur; Michel Duroc., 1801-1815; 400AP/3
    - Théâtre de la République et des Arts. Registre de copies de lettres., 1er germinal an IX-Il thermidor an XI (22 mars 1801-30 juillet 1803); 400AP/3; Dossier 1; Registre plein parchemin vert.
    - Nominations à diverses fonctions en particulier dans la maison de l’Empereur., 1801-1815; 400AP/3; Dossier 2; Un dossier.
      Extraits des registres des délibérations des consuls de la République, puis des minutes de la Secrétairerie d’État.
    - « Correspondance n° 1 » [du gouverneur du Palais]., 26 brumaire an X-30 messidor an XIII (17 novembre 1801-19 juillet 1805); 400AP/3; Dossier 3; Un registre, demi-reliure à coins, peau verte.
      Nommé gouverneur du palais des Tuileries le 20 novembre 1801, puis grand officier du palais de l’Empereur le 10 juillet 1804, Duroc fut grand maréchal du palais du 2 février 1805 jusqu’à sa mort le 22 mai 1813. Il fut remplacé par le général Bertrand, nommé par décret du 18 novembre 1813.
      Copie-lettres de Duroc.
  - Documents concernant notamment: la maison de l’Empereur; Michel Duroc; le sacre de Napoléon et son couronnement comme roi d'Italie., 1805-1911; 400AP/4
    - « Correspondance n° 2 » et « Correspondance n° 3 » [de Duroc, grand maréchal du palais]., 20 juillet 1805-février 1814; 400AP/4; Dossier 1; Deux registres, demi-reliure à coins, peau verte.
      Copies-lettres du grand maréchal du palais.
    - « Ordres pour les palais »., 14 novembre 1801-13 janvier 1814; 400AP/4; Dossier 2; Un registre pleine peau verte.
      Copies d’arrêtés et ordres du jour.
      [Ce registre et les trois précédents ont été communiqués à la Commission pour la publication de la correspondance de Napoléon Ier].
    - « Règlement pour le service du grand maréchal du palais »., 1812; 400AP/4; Dossier 3; Un registre plein chagrin vert, grain long.
      Copie de ce règlement qui avait été signé le 1er mars 1812 par Duroc.
    - « Épée du sacre de l’empereur Napoléon Ier »., 1812-1911; 400AP/4; Dossier 4; Un registre, demi-reliure, chagrin naturel.
      Documents relatifs à l’épée portée par l’Empereur le jour de son sacre à Notre-Dame.
    - Texte du serment prêté par l’Empereur lorsqu’il fut couronné roi d’Italie., Mai 1805; 400AP/4; Dossier 5; Parchemin dans un étui de velours vert, lettres dorées, en italien et en français.
  - Pièces diverses., 1813-1830; 400AP/5
    - « Comité du contentieux de la maison de l’Empereur »., 1813-1814; 400AP/5; Dossier 1; Registre pleine peau verte.
      Procès-verbaux de ce comité.
    - Dépenses de table du prince de Schwarzenberg à Saint-Cloud., 22 avril-1er mai 1814; 400AP/5; Dossier 2; 7 pièces.
    - Extrait d’un article du « Quarterly Review » relatif à l’abdication de l’Empereur et à son départ pour l’île d’Elbe., Octobre 1814; 400AP/5; Dossier 3
    - Copies de lettres provenant de la Direction de la police et notes de police, notamment sur la famille de l’Empereur et le maréchal Ney., 1815-1821; 400AP/5; Dossier 4
    - Pièces comptables et rapports concernant la liquidation de la liste civile de l’Empereur., 1818-1820; 400AP/5; Dossier 5; Un portefeuille.
    - Pièces relatives au traité de Fontainebleau et à Sainte-Hélène., 1814-1823; 400AP/5; Dossier 6; Un portefeuille.
      Copies des paroles prononcées par l’Empereur le 20 avril 1814 à onze heures et demie du matin devant la garde de Fontainebleau; autre copie des adieux de l’Empereur à la vieille garde, 20 avril 1814; copie de la convention du 28 mai 1814; copie de la convention d’Aix-la-Chapelle, 9 octobre 1818.
      Documents relatifs à la captivité de l’Empereur: copies de son testament et de pièces diverses; deux lettres de La Cases à Élisa, 1818; deux lettres d’Henry Green à la même, 1819 et 1820; lettre de Bertrand au roi Joseph, 1821; lettre de Marchand au prince Félix Bacciochi, 1823; lettre adressée de Longwood au roi Joseph, septembre 1816 (extrait d’un copie-lettres); extraits de copies-lettres de Longwood, 1818; lettre du docteur O’Meara à M. Fourreau de Beauregard, Londres, 12 décembre 1818, et traduction; note sur la mort de Charles Bonaparte, s. d.; copie d’une lettre de Montholon à la princesse Pauline, Longwood, 17 mars 1821, certifiée conforme par la princesse; copie d’une lettre écrite à Sainte-Hélène le 6 mai 1821 relatant la mort de l’Empereur; reproduction imprimée du plan de Longwood, dressé par Bertrand.
    - Note de Bertrand, intitulée « Observations présentées à M. Laffitte sur les affaires de la succession Napoléon »., 10 juin 1830; 400AP/5; Dossier 7
- ARCHIVES DE L'IMPÉRATRICE JOSÉPHINE (1763-1814)., 1796-1815; 400AP/6-400AP/8
  - Lettres de Napoléon à Joséphine., 1796-1813; 400AP/6; 3 registres.
    Ces trois registres furent donnés par l’impératrice Eugénie au prince Victor en juillet 1915.
    - 1796-1803, 400AP/6; Dossier 1; Un volume plein chagrin noir, aux chiffres de l’impératrice Eugénie.
      « Le général Bonaparte et le Premier Consul à Joséphine Bonaparte. I. 1796-1803 ».
      30 lettres autographes signées, une lettre autographe non signée, une copie de lettre, adressées par Napoléon à Joséphine, numérotées de 1 à 32. Il y a 32 numéros affectés, mais la lettre n° 6 manque. Le n° 24 bis est une copie.
    - 1804-1807, 400AP/6; Dossier 2; Un volume plein chagrin noir, aux chiffres de l’impératrice Eugénie.
      « L’empereur Napoléon Ier à l’impératrice Joséphine. II. 1804-1807 ».
      113 lettres autographes signées et 2 lettres signées adressées par Napoléon à Joséphine, numérotées de 33 à 143.
    - 1808-1813, 400AP/6; Dossier 3; Un volume plein chagrin noir, aux chiffres de l’impératrice Eugénie.
      « L’empereur Napoléon Ier à l’impératrice Joséphine. III. 1808-1813 ».
      84 lettres autographes signées adressées par Napoléon à Joséphine, numérotées de 144 à 227. Le n° 228 manque.
  - Transcriptions dactylographiées des lettres de Napoléon à Joséphine., 1796-1813; 400AP/7; Un carton en toile verte.
  - Copies de lettres et succession., 1796-1815; 400AP/8
    - « Copies des lettres du général Bonaparte, du Premier Consul et de l’empereur Napoléon à Madame Bonaparte et à l’impératrice Joséphine »., 1796-1813; 400AP/8; Dossier 1; Boîte-livre.
      Copies de diverses mains.
    - « Liquidation et partage de la succession de S. M. l’impératrice Joséphine. 22 juin 1815. Me Noël, notaire à Paris »., 400AP/8; Dossier 2; Un volume demi chagrin rouge, grain long, dans une boîte-livre.
      Expédition, 1816.
- ARCHIVES DU ROI DE ROME (1811-1832)., 1826-1832; 400AP/9; Dossier 1; Un portefeuille.
  Lettres autographes ou autographes signées adressées par le roi de Rome au général Lindenau, à Foresti, à ses professeurs, en allemand, en français ou en italien, 1826-1832.
  Cahiers d’études du roi de Rome, 1827 et s. d.
  Copie d’une lettre du roi Joseph au roi de Rome, 15 février 1832, avec, incluse, copie d’une lettre de Joseph à la Chambre des députés, du 18 septembre 1830.
  Bavière (Auguste Amélie de), princesse de Beauharnais; Beauharnais (prince Eugène de), vice-roi d’Italie, duc de Leuchtenberg; Beauharnais (Hortense de), reine de Hollande puis comtesse de Saint-Leu; Bonaparte (Charlotte), princesse Napoléon-Louis Bonaparte; Bonaparte (Julie), née Clay, reine d’Espagne, comtesse de Survilliers; Bonaparte (Laetitia), Madame mère; Bonaparte (Louis), roi de Hollande, comte de Saint-Leu; Bonaparte (Lucien), prince de Canino; Bonaparte (prince Napoléon); Bonaparte (Zénaïde); Foresti; Girardin (comte de); Leuchtenberg (Auguste, duc de); Lindenau, général; Manzi (Tito); Marboeuf (comte de); Marie-louise, impératrice; Napoléon III, (Louis-Napoléon Bonaparte); Ramolino (Marie-Madeleine), née Bacciochi
- ARCHIVES DE MADAME MÈRE (1750-1836), DU CARDINAL FESCH (1763-1839) ET DU PRINCE EUGÈNE DE BEAUHARNAIS (1781-1824)., 1788-1858; 400AP/9; Dossiers 2 à 4
  - Archives de Madame Mère., 1788-1848; 400AP/9; Dossier 2
    - Lettre de Madame Mère au comte de Marbeuf, 18 juin 1788.
    - Lettres adressées à Madame Mère par Lucien, 1806 et 1808, Louis, 1813, Hortense, [1813], Marie-Louise, 1832 (copies), Louis-Napoléon, 1833-1834.
    - Deux pièces concernant ses biens, 1830-1831.
    - Procès-verbal d’ouverture de son testament, expédition authentique, 1836.
    - Testament de Mme Ramolino, née Marie-Madeleine Bacciochi et pièces relatives à sa succession, 1847- 1848.
  - Archives du cardinal Fesch., 1805-1858; 400AP/9; Dossier 3; Fesch, Joseph (1763-1839)
    Lettres du cardinal Fesch à la princesse Zénaïde (1801-1854), fille aînée du roi Joseph qui épousa en 1822 Charles, fils de Lucien Bonaparte (1803-1857), 22 mai 1828, et au prince Louis-Napoléon, 7 janvier 1836.
    Lettres adressées au cardinal Fesch par les princesses Auguste-Amélie [épouse d’Eugène de Beauharnais, fille de Maximilien-Joseph Ier, roi de Bavière], Élisa et Pauline, le roi Louis, le prince Lucien et Bigot de Préameneu, 1805-1810 et s. d.
    Testament et pièces relatives à sa succession, 1839-1858.
  - Archives du prince Eugène de Beauharnais., 1806-1839; 400AP/9; Dossier 4; Un portefeuille.
    Note sur le mariage du prince Eugène de Beauharnais avec la princesse Auguste-Amélie de Bavière, 1806.
    Lettres du prince Eugène, de son épouse, et de leur fils, Auguste de Leuchtenberg (1810-1835), 1807-1839. [Auguste-Charles, duc de Leuchtenherg, épousa en 1835 Doña Maria, reine du Portugal].
- ARCHIVES DU ROI JOSEPH (1768-1844)., 1779-1845; 400AP/9-400AP/13; Joseph Bonaparte (roi de Naples; 1768-1844)
  - Correspondance., 1791-1832; 400AP/9; Dossier 5; Un album demi-reliure à coins, chagrin marron et un portefeuille.
    27 lettres adressées par Joseph à Girardin, tribun, et 2 lettres adressées par la reine Julie au même.
    Lettres de Joseph à son épouse (copies), 1810-1812, à la princesse Zénaïde (lettre autographe), New York, 4 janvier 1826, à divers, 1791-1830.
    Lettres adressées à Tito Manzi par la reine Julie, la princesse Charlotte (1802-1839) et Presle, 1825-1832. [Seconde fille du roi Joseph, Charlotte épousa en 1827 Napoléon-Louis (1804-1831), fils de Louis Bonaparte].
  - Napoléon à Joseph., 1808-1815; 400AP/10-400AP/12
    - Lettres et pièces diverses adressées par l’empereur Napoléon à Joseph., 1795-1815; 400AP/10-400AP/12; 624 pièces
      D’après une note du prince Victor, ces lettres avaient été remises à Napoléon III par les héritiers du roi Joseph, au moment de la publication de la correspondance de Napoléon Ier. Certaines sont inédites. Ces documents, sauvés des Tuileries en 1870, étaient à Farnborough en 1915 lorsque l’impératrice Eugénie en fit don au prince Victor.
      - 1795-décembre 1806, 400AP/10
      - 1807-décembre 1811, 400AP/11; Deux boîtes-livres.
        Brunet (baron)
      - 1814-1815, 400AP/12; Dossier 1; Une boîte-livre, demi-reliure à coins, chagrin vert. Au total: de 1795 à 1815: 624 pièces.
    - « Copies des lettres de l’empereur Napoléon au roi Joseph, du 10 juillet au 31 août 1808 »., 10 juillet - 31 août 1808; 400AP/12; Dossier 2; Un registre, demi-reliure à coins, maroquin vert.
      Copies contemporaines.
    - « Observations ou instructions de l’empereur Napoléon au roi Joseph »., 1808-1814; 400AP/12; Dossier 3; Un volume demi-reliure à coins, maroquin vert.
      Observations sur l’état... de l’armée d’Espagne, 15 août 1808; note, Saint-Cloud, 15 septembre 1808; instructions, Châlons-sur-Marne, 22 septembre 1808; instructions, Madrid, 22 décembre 1808; instructions particulières à communiquer aux généraux français, 1808; instructions, Paris, 24 janvier 1814.
      Ces documents ont été publiés dans la correspondance et les Mémoires du roi Joseph.
  - Letres reçus par Joseph., 1779-1845; 400AP/13
    - Lettres reçues par le roi Joseph., 1796-1845; 400AP/13; Dossier 1; Un portefeuille.
      Lettre du cardinal Fesch à Joseph, s. d.
      Lettres de l’impératrice Joséphine au même, 1796-1797 et s. d.
      Lettres de la même au prince-primat, 1806 et s. d.
      Lettres de l’impératrice Marie-Louise au roi Joseph, février-mars 1814 et reçu signé par elle concernant le glaive de l’Empereur à elle remis par le roi Joseph, Blois, 8 avril 1814 (on lit: «Ce glaive est garni en diamants et entr’autres du Régent »).
      Lettre de Louis à Joseph, 13 août 1798.
      Lettres de Jérôme au même, [ans IV et VII] et s. d.
      Deux lettres de Joachim Murat au même, 8 et 16 ventôse an XI (27 février et 7 mars 1803).
      Lettres du prince Louis-Napoléon au roi Joseph, à son épouse et à la princesse Charlotte, 1826-1845.
      Lettre de la princesse Zénaïde à son père, 23 janvier 1816.